臺北高等行政法院判決
　　　　　　　　　　　　　94年度簡字第00051號
原　　　告　甲○○
被　　　告　財政部臺北市國稅局
代　表　人　張盛和（局長）
訴訟代理人　乙○○
上列當事人間因綜合所得稅事件，原告不服財政部中華民國92年
10年16日台財訴字第0920055108號訴願決定，提起行政訴訟，本
院判決如下：
　　主  文
原告之訴駁回。
訴訟費用由原告負擔。
　　事  實
一、事實概要：原告民國89年度綜合所得稅結算申報，列報其所
    有坐落基隆市○○區○○路63號1至5樓房屋之租賃收入新台
    幣（下同）2,748,188元，減除成本及費用2,733,965元，申
    報租賃所得為14,233元。被告依財政部台灣省北區國稅局基
    隆市分局通報，以原告提示之成本、費用資料憑證不足採憑
    ，乃按通報之租賃收入2,748,188元，扣除43%費用後，核定
    租賃所得為1,566,467元，即增列1,552,244元。原告不服，
    主張系爭房屋租賃所得之計算係採成本費用列舉扣除，原核
    定逕依財政部頒訂標準核認，與事實不符云云，申請復查未
    獲變更，提起訴願亦遭決定駁回，遂提起行政訴訟。
二、兩造聲明：
　(一)原告聲明：訴願決定、復查決定及原處分均撤銷。
　(二)被告聲明：駁回原告之訴。
三、兩造之陳述：
　(一)原告主張之理由：
    原告所有系爭房屋於65年10月21日完工，當時設備簡陋。66
    年10月24日才向銀行貸款14,000,000元，以加強大樓建造、
    裝修、外牆美化、各層樓梯修築及安全設備、電梯間及電梯
    安裝、通道裝潢、衛廁、消防、天花板、美術燈、地面、門
    窗等，因不敷使用，另向民間及親友借貸。嗣82年7月因銀
    行間競爭激烈，始再向銀行借貸36,000,000元，除清償民間
    及親友借款外，並加強系爭房屋之設備，使系爭房屋租金收
    入從83年到87年間有3倍之成長，足證該借款確係用於購置
    或修繕系爭房屋。原告於申報所得稅時，已附具銀行利息收
    據，銀行雖每年換單展貸，均有明確流程可稽，又自66年至
    82年間有25年，法定保存文件年限不過5年，被告要求原告
    提出相關證明顯為強人所難。
　(二)被告主張之理由：
    1.原告89年度綜合所得稅結算申報，原自行申報基隆市○○
      路63號1至5樓之房屋租賃所得14,233元【計算式：全部收
      入總額2,748,188-全部成本及費用2,733,965（內含折舊3
      6,300、地價稅94,627、房屋稅及其附加捐66,274、修理
      費400,400、金融機構借款利息2,136,364）】，被告原核
      定以原告提示之成本、費用資料憑證不足採信，遂依財政
      部頒標準核定系爭房屋租賃所得為1,566,467元，減除已
      自行申報之14,223元，即調增1,552,244元（計算式：通
      報核定之租賃收入2,748,188×57%-14,233=1,552,244）
      ，併課原告當年度綜合所得稅。
    2.原告主張已依列舉方式自行申報系爭房屋租賃所得14,233
      元，被告按通報資料逕依財政部頒訂之標準核定，未依各
      項成本及費用核認，致多調增租賃所得1,552,244元等情
      。經查系爭房屋原告係於65年10月21日取得，首次貸款日
      為66年10月24日，設定權利價值本金最高限額14,000,000
      元；而本次租賃所得採列舉之利息支出其貸款日期分別於
      86、87年間貸放，且貸款金額高達37,700,000元，案經被
      告前於91年11月29日以財北國稅法字第0910243361號函，
      請原告提出具體證明文件供核，原告除仍執前詞外，復訴
      稱該系爭房屋自購置、裝潢迄今已逾25年，有關轉貸借新
      債償還舊債、或資金之支付流程等確實無法提示，仍請體
      恤民艱准予依復查內容所請，有其說明書附案可證。本部
      分原告既無法提示相關之證明文件及流程供核，尚難證明
      該借款確係用於購置或修繕系爭房屋，被告核定未准認列
      ，並無不合。況除系爭之利息支出2,341,23 6元無法核認
      外，餘列舉之成本及費用僅597,601元，較依財政部頒訂
      標準扣除之成本及費用（按租金收入43%計算）1,181,720
      元（計算式：租賃收入2,748,188×43%=1, 181,720）為
      低，被告核定乃改採依部頒標準費用1,181,7 20元，核定
      原告租賃所得為1,566,467元（計算式：通報之租賃收入
      2,748,188×57%＝1,566,467），減除自行申報14,233元
      ，調增1,552,234元（計算式：核算租賃所得1,566,467-1
      4,233=1,552,234），併課原告當年度綜合所得稅，原核
      定並無違誤。
　　理  由
一、按「個人之綜合所得總額，以其全年左列各類所得合併計算
    之︰‧‧‧第五類︰租賃所得及權利金所得︰凡以財產出租
    之租金所得‧‧‧一、財產租賃所得及權利金所得之計算，
    以全年租賃收入或權利金收入，減除必要損耗及費用後之餘
    額為所得額。‧‧‧。」「本法第十四條第一項第五類第一
    款所稱必要損耗及費用，係指固定資產之折舊、遞耗資產之
    耗竭、無形資產之攤折、修理費、保險費以及為使租出之財
    產能供出租取得收益所支付之合理必要費用。折舊、耗竭及
    攤折之減除，準用資產估價有關之規定。必要損耗及費用之
    減除，納稅義務人能提具確實證據者，從其申報數，其未能
    提具確實證據或證據不實者，稽徵機關得依省區（直轄市）
    主管稽徵機關核定之減除標準調整之。」為行為時所得稅法
    第14條第1項第5類及同法施行細則第15條第1項所明定。又
    按「八十九年度財產租賃必要損耗及費用標準：一、固定資
    產：必要損耗及費用減除四三%；‧‧‧」為財政部90年1月
    20日台財稅第0900450705號函所核定。
二、原告89年度綜合所得稅結算申報，列報其所有坐落基隆市○
    ○區○○路63號1至5樓房屋之租賃收入2,748,188元，減除
    成本及費用2,733,965元（含折舊36,300元、地價稅94,627
    元、房屋稅及其附加捐66,274元、修理費400,400元、金融
    機構借款利息2,136,364元），申報租賃所得為14,233元。
    經被告按其租賃收入2,748,188元扣除43%費用後，核定租賃
    所得為1,566,467元，即增列1,552,244元。原告不服，循序
    提起行政訴訟，主張爭借款利息2,136,364元屬所得稅法施
    行細則第15條第1項所稱為使租出之財產能供出租取得收益
    所支付之合理必要費用，應准減除云云。經查原告係於65年
    10月21日自建取得系爭房屋，66年10月24日首次設定抵押貸
    款予第一商業銀行股份有限公司，設定權利價值本金最高限
    額14,000,000元，而本件租賃所列舉扣除之利息支出其貸款
    日期在86、87年間，且貸款金額高達37,700,000元，有建物
    登記簿謄本影本在原處分卷可稽，且為原告所不爭執，是二
    者之間難認有何關聯。原告既主張系爭爭借款利息為使系爭
    房屋能取得收益所支付之合理必要費用，自應就其主張負舉
    證之責。惟經被告前於91年11月29日以財北國稅法字第0910
    243361號函請原告就其採列舉費用減除部分，提出諸如借新
    債償還舊債、裝修等足資具體證明之文件供核，惟原告以事
    隔多年無法提出，其未能舉證以實其說，自難認系爭借款確
    係用於裝修增益系爭房屋，其主張要無可採。從而被告以系
    爭利息支出2,341,23 6元無法核認外，餘列舉之成本及費用
    僅597,601元，低於依財政部頒訂標準扣除之成本及費用1,1
    81,720元，乃採較有利於原告之財政部頒標準費用1,181,72
    0元，核定其租賃所得為1,566,467元，併課原告當年度綜合
    所得稅，復查及訴願決定予以維持，均無違誤。原告仍執前
    詞聲請撤銷，為無理由，爰不經言詞辯論予以駁回（本件適
    用簡易訴訟程序）。
據上論結，本件原告之訴為無理由，爰依行政訴訟法第233條、
第98條第3項前段，判決如主文。
中    華    民    國    94    年     3    月    13    日
                    第 二 庭  法  官   楊莉莉
上為正本係照原本作成。
本件以訴訟事件所涉及之法律見解具有原則性者為限，始得於本
判決送達後二十日內向本院提出上訴狀並表明上訴理由，如已於
本判決宣示後送達前提起上訴者，應於判決送達後二十日內補具
上訴理由（均按他造人數附繕本），且經最高行政法院許可後方
得上訴。
中    華    民    國    94    年     3    月    13    日
    　　　　　　　    　      書記官   王俊權
